臺灣高等法院刑事判決　　　　　　　　 96年度上訴字第854號
上　訴　人
即　被　告　甲○○
上列上訴人因搶奪案件，不服臺灣桃園地方法院95年度訴字第21
63號，中華民國95年12月20日第一審判決（起訴案號：臺灣桃園
地方法院檢察署95年度偵字第17724 號），提起上訴，本院判決
如下︰
    主  文
上訴駁回。
    事  實
一、甲○○於民國（下同）95年5月2日15時許，至桃園縣大溪鎮
    ○○路79號之智鼎房屋仲介公司表示欲購買房屋，而由該公
    司仲介人員乙○○騎乘機車搭載甲○○至桃園縣大溪鎮○○
    路○段368巷18弄37號看屋，於看屋期間，甲○○見乙○○持
    SONY ERICSSON S700I型行動電話（序號：000000000000000
    號）接聽電話，竟意圖為自己不法之所有，趁乙○○接聽電
    話不備之際，徒手搶奪乙○○之前揭行動電話，於得手後旋
    即自大門逃離。翌日（3日） 20時許，甲○○持該搶得之行
    動電話至台北市○○區○○街仁濟醫院前溫明潭所擺設之中
    古行動電話攤位，以新台幣（下同）3000元之價格售與不知
    情之溫明潭。嗣經乙○○報警處理，由警方調閱通聯紀錄後
    追查，並依甲○○所簽訂之中古手機買賣合約書上之資料而
    循線查獲。
二、案經乙○○訴由桃園縣政府警察局大溪分局報請台灣桃園地
    方法院檢察署檢察官偵查起訴。
    理  由
一、程序方面：
  (一)刑事訴訟法第159條第1項雖規定，被告以外之人於審判外之
    言詞或書面陳述，除法律有規定外，不得作為證據。然同法
    第159條之5第1項、第2項亦規定，被告以外之人於審判外之
    言詞或書面陳述，經當事人於審判程序同意作為證據，法院
    審酌該言詞陳述或書面陳述作成時之情況，認為適當者，亦
    得為證據；當事人、代理人或辯護人於法院調查證據時，知
    有第159條第1項不得為證據之情形，而未於言詞辯論終結前
    聲明異議者，視為有前項之同意。經查，證人乙○○、溫明
    潭於警詢之證述，經檢察官引為證據，而被告於原審準備及
    審判程序中均未對證人乙○○、溫明潭於警詢之證述聲明異
    議，依前揭法條，應視為有同法第159條之5第1 項之同意，
    而本院審酌證人乙○○、溫明潭係由警察製作筆錄，詢問過
    程亦無何不當或違法之情事，且乙○○所述與其後於原審審
    理中之證述相符、溫明潭所述與被告供述亦相符，認將證人
    乙○○、溫明潭之證述作為證據，並無不當，依前揭法條，
    自有證據能力，得為證據。
  (二)按被告以外之人於審判外之言詞或書面陳述，除法律有規定
    者外，不得作為證據；被告以外之人於偵查中向檢察官所為
    之陳述，除顯有不可信之情況者外，得為證據，刑事訴訟法
    第159條第1項、第159條之1第2 項分別定有明文。證人乙○
    ○於檢察官前所為之證述，業經具結，且亦無何顯有不可信
    之情況，依前揭法條，自應有證據能力。
二、訊據被告固坦承有將被害人乙○○之前揭行動電話以三千元
    之價格售與溫明潭，惟矢口否認有何搶奪之犯行，於原審辯
    稱：當天係與被害人在卡拉ＯＫ店飲酒，期間向被害人借行
    動電話要撥打電話給父親，而將行動電話拿到店外使用，後
    來不知道路回去，搭上計程車後因途中睡著，計程車便載我
    至萬華，而身上不夠錢給付車資，所以將行動電話賣掉云云
    ；於本院辯稱：當天他（指被害人）因為要賣房子帶我去喝
    酒，喝很多就醉了，就在卡拉OK裡跟他借行動電話打電話，
    因為喝了很多酒，想去廁所找不到就跑到巷子去小便，喝到
    傍晚天快黑，喝醉了就隨便叫一輛計程車，計程車司機就載
    我到萬華，我身上沒錢才把手機賣掉，我是因為喝酒誤事。
    我沒有搶告訴人乙○○的東西，是侵占他的東西云云。
三、經查：
  (一)乙○○所有之SONY ERICSSON S700I 型行動電話，遭被告在
    台北市○○區○○街仁濟醫院前溫明潭所擺設之中古行動電
    話攤位，以3000元之價格售與溫明潭等情，業據被告供述屬
    實（見偵查卷第9 頁），核與證人溫明潭證詞相符（見偵查
    卷第17頁），並有中古手機買賣合約書一紙在卷可稽（見偵
    查卷第20頁），自堪認定為真實。
  (二)被告雖供稱係於95年5月2日售與溫明潭，然查，證人溫明潭
    證稱該行動電話是被告於95年5月3日20時許，到其所擺設之
    攤位向其兜售等語明確（見偵查卷第17頁），並提供中古手
    機買賣合約書為證，是被告係於95年5月3日將前揭行動電話
    售與溫明潭，應可認定。
  (三)證人即被害人乙○○於警詢中證述：95年5月2日15時許，被
    告來到智鼎房屋仲介公司辦公室，問買賣房子的事，由我負
    責接洽並解說。後來我騎機車載他到大溪鎮○○路○段368巷
    18弄37號後，便帶他上樓看房子內部屋況格局以及設施，房
    子看完後，隨即下樓。當快下樓至門口時，因我同事打電話
    給我，被告趁我通電話時，從我手上搶奪我的手機，之後即
    就從門口往屋外往埔頂路方向逃逸（見偵查卷第14頁）；於
    偵查中證稱：當時我在講電話時，被告在我不注意時搶我手
    機等語（見偵查卷第47頁）；於原審審理中復證稱：我跟被
    告講解房子情形，我們從房子下來，我同事打電話給我說公
    司有其他客戶要找我，我正在接電話的時候，被告就趁我不
    備把我的手機搶走（見原審審判筆錄第3、4頁），被害人於
    警詢、偵訊及原審審理中之證述一致，且被害人與被告並無
    仇隙，於偵查及審理中為證言時均於朗讀結文後依法具結，
    顯無甘冒偽證罪處罰之可能，是被告有於前揭時、地搶奪被
    害人之行動電話，自堪認定。
  (四)被告雖於原審辯稱：當天係與被害人在卡拉ＯＫ店飲酒，期
    間向被害人借行動電話要撥打電話給父親，而將行動電話拿
    到店外使用，後來不知道路回去，搭上計程車後途中睡著，
    計程車便載我至萬華，因不夠錢給付車資，所以將行動電話
    賣掉云云；並於本院辯稱：當天他（指被害人）因為要賣房
    子帶我去喝酒，喝很多就醉了，就在卡拉OK裡跟他借行動電
    話打電話，因為喝了很多酒，想去廁所找不到就跑到巷子去
    小便，喝到傍晚天快黑，喝醉了就隨便叫一輛計程車，計程
    車司機就載我到萬華，我身上沒錢才把手機賣掉，我是因為
    喝酒誤事。我沒有搶告訴人乙○○的東西，是侵占他的東西
    云云。然查，被害人證稱：每天接待之客戶很多，不可能為
    了要成交而請被告去喝酒，根本沒有去卡拉ＯＫ喝酒之事，
    被告亦未向我借手機，是他趁我不注意時將手機搶走等語（
    見原審審判筆錄），而被告自承當日並未成交（見原審準備
    程序筆錄），被害人應無宴請初次見面而僅係前來看屋之未
    成交客戶至卡拉ＯＫ店飲酒之理；又依前所述，被告係於95
    年5月3日20時許，始至台北市○○區○○街仁濟醫院前溫明
    潭所擺設之中古行動電話攤位兜售行動電話，而非如其所辯
    稱係於95年5月2日販售，是被告辯稱係因當天酒醉，被計程
    車載至萬華而無法給付計程車費始將被害人之行動電話賣出
    云云，顯無可信；況如被告確係向被害人借用行動電話，事
    後因迷路而無法返還，被害人亦證稱當天有留名片給被告（
    見原審審判筆錄第4至5頁），被告自可依名片上之電話與被
    害人聯繫，被告卻未與被害人聯繫，而係於翌日將行動電話
    售與溫明潭，是被告前揭辯詞，顯係卸責之詞，均無可採。
  (五)綜上所述，被告上揭所辯均屬事後圖卸刑責之詞不足採信，
    其上揭事證明確，被告犯行堪予認定，應依法論科。
四、核被告所為，係犯刑法第325條第1項之搶奪罪。原審本同上
    之見解，認被告上揭罪證明確，適用刑法第325條第1項之規
    定，審酌被告正值壯年，不思以正當途徑賺錢供己所需，竟
    搶奪被害人財物，破壞社會秩序、善良風俗，及其犯罪之動
    機、目的、手段、智識程度，於犯罪時未對被害人為危害生
    命安全之行為及犯後矢口否認犯行等一切情狀，量處有期徒
    刑一年，認事用法均無不合，量刑亦無不當。被告上訴意旨
    以伊是因為喝酒誤事，沒有搶告訴人乙○○的東西，是侵占
    他的東西云云指摘原判決不當，惟被告所為係犯上開搶奪罪
    而非侵占罪，本案被告上訴為無理由，應予駁回。
據上論斷，應依刑事訴訟法第368條，判決如主文。
本案經檢察官李良忠到庭執行職務。
中　　華　　民　　國　　96　　年　　3 　　月　　26　　日
                  刑事第三庭  審判長法　官  許國宏
                                    法  官  許增男
                                    法  官  楊貴志
以上正本證明與原本無異。
如不服本判決，應於收受送達後十日內向本院提出上訴書狀，其
未敘述上訴之理由者並得於提起上訴後十日內向本院補提理由書
（均須按他造當事人之人數附繕本）。
                                    書記官　陳盈璇
中　　華　　民　　國　　96　　年　　3 　　月　　28　　日
附錄本案論罪科刑法條全文
刑法第325條
意圖為自己或第三人不法之所有，而搶奪他人之動產者，處六月
以上五年以下有期徒刑。
因而致人於死者，處無期徒刑或七年以上有期徒刑，致重傷者，
處三年以上十年以下有期徒刑。
第一項之未遂犯罰之。
